臺灣臺南地方法院刑事判決　　　
111年度訴字第654號
公  訴  人  臺灣臺南地方檢察署檢察官
被      告  謝利冠



上列被告因偽造文書等案件，經檢察官提起公訴（111年度偵緝
字第513號），本院判決如下：
    主  文
謝利冠犯行使偽造準私文書罪，處有期徒刑肆月，如易科罰金，
以新臺幣壹仟元折算壹日。
未扣案犯罪所得新臺幣一千七百八十元沒收，於全部或一部不能
沒收或不宜執行沒收時，追徵其價額。
    事  實
一、謝利冠意圖為自己不法之所有，基於詐欺得利、妨害電腦使
    用及行使偽造準私文書之犯意，先於民國109年4月24日向遠
    傳電信股份有限公司（下稱遠傳電信公司）申辦0000000000
    號門號後，再於同年月27日14時18分許以上開門號申請「豪
    神娛樂城」遊戲ID「998077」帳號使用，並於109年5月29日
    1時32分許至同日5時40分許，在不詳地點以電子設備聯結網
    際網路後，無故輸入林圃培所有之Google帳號、密碼登入後
    ，再分別登入「CandyCrush」、「豪神娛樂城」、「老子有
    錢」（會員帳號：ko7788）、「滿貫大亨」（遊戲暱稱：中
    區卓思珊）等遊戲，在遊戲中點選購買虛擬寶物後，再輸入
    林圃培所使用之0000000000號手機門號接收認證簡訊，並接
    續輸入認證碼共58次（第1次為70元，其餘皆為每次30元，
    合計1,780元）以電信小額付費方式購買，以此方式偽造不
    實之線上電磁資料，再上傳該偽造不實之電磁資料而行使之
    ，使林圃培上開門號所屬之遠傳電信公司陷於錯誤，誤以為
    上開消費金額應附加於林圃培上開門號之帳單費用，謝利冠
    因而詐得免由本人支付新臺幣（下同）1,780元之不法利益
    ，足生損害於林圃培及遠傳電信公司對於電信費用管理之正
    確性，嗣林圃培自其電子信箱收得上開消費之電子帳單始知
    受騙，報警循線查悉上情。
二、案經林圃培訴由澎湖縣政府警察局馬公分局報請臺灣臺南地
    方檢察署檢察官偵查起訴。
    理  由
一、按被告以外之人於審判外之陳述，雖不符刑事訴訟法第159
    條之1至第159條之4之規定，而經當事人於審判程序同意作
    為證據，法院審酌該言詞陳述或書面陳述作成時之情況，認
    為適當者，亦得為證據。當事人、代理人或辯護人於法院調
    查證據時，知有第159條第1項不得為證據之情形，而未於言
    詞辯論終結前聲明異議者，視為有前項之同意，刑事訴訟法
    第159條之5定有明文。查本判決所引用之供述證據，檢察官
    、被告謝利冠於本院準備程序及審判期日對於證據能力均不
    爭執，且迄至言詞辯論終結前亦未聲明異議，本院審酌上開
    證據資料製作時之情況，並無違法、不當或不宜作為證據之
    情事，亦無證據證明係公務員違背法定程序所取得，是認為
    以之作為證據應屬適當；另本判決引用之非供述證據，亦經
    本院依法踐行調查證據程序，檢察官及被告均不爭執各該證
    據之證據能力，且亦查無依法應排除其證據能力之情形，是
    後述所引用證據資料均有證據能力。
二、認定犯罪事實所憑之證據及理由
㈠、訊據被告否認上情，僅坦承0000000000號門號係伊申辦，然
    辯稱該門號申辦後即遺失或交予「林明華」、「朋友」使用
    ，且無法提供「林明華」、「朋友」之年籍資料云云。
㈡、0000000000號門號係由被告於109年4月24日向遠傳電信公司
　　申辦，於109年7月9日自行辦理停機，另告訴人林圃培於109
    年5月29日1時32分許至同日5時40分許，其所使用之0000000
    000號手機門號遭盜刷合計1,780元，上情為被告所不否認，
    核與告訴人於警詢時之證述相符（警卷第3-6頁），並有000
    0000000通聯調閱查詢單、遠傳電信公司帳單、遠傳電信公
    司111年8月12日函文附卷足參（警卷第27-31、57頁、本院
    卷第53-57頁），此部分之事實應可採信。
㈢、另「豪神娛樂城」遊戲ID「998077」帳號確係綁定被告上開
    門號，而「老子有錢」會員帳號：ko7788於109年6月20日10
    時18分許、20分許亦以被告之母親洪月凉名義申請之中華電
    信股份有限公司寬頻網路（裝設地址即為被告戶籍地）登入
    連線，此有「豪神娛樂城」會員資料、「老子有錢」會員資
    料、「滿貫大亨」會員資料、被告之個人戶籍資料附卷足佐
　　（警卷第39-47、51-55、77、117頁），依網路遊戲之設定
    ，除非被告本人或經由被告同意使用，否則絕無得以使用被
    告申請之手機門號綁定，或以被告之母親洪月凉名義、以被
    告戶籍地申辦之寬頻登入連線，上情應可認屬被告所為。
㈣、被告雖稱手機門號並非由伊使用，依序辯稱：林明華偷我2隻
    手機（含SIM卡），但我都沒有報案，還另外跟我借門號，
    號碼我忘記了，我沒有林明華的相關資料（偵二卷第35-36
    頁）、林明華是少爺（酒店人員）介紹的，我無法聯絡到該
    少爺，不清楚林明華是哪裡人（偵三卷第65-66頁）、沒找
    到林明華（偵三卷第71頁）、門號是一個一個辦，因為門號
    不見了，所以我才又辦下一個門號，門號被我一個男同事林
    明華拿走了，林明華是我在桃園開的公關店的少爺，是他偷
    走的（偵二卷第9頁）、門號是在嘉義開舞廳，辦給少爺用
    （偵三卷第43頁）、「（問）偵查中曾經說過手機是你申辦
    ，但你借給別人使用，借給何人使用？（答）我借給朋友使
    用。（問）是哪個朋友？（答）跟朋友沒有關係，我是SIM
    卡不見。（問）卡片是在哪裡不見，或是什麼原因不見？（
    答）我也不知道怎麼不見，因為我常喝酒。（問）之前你有
    說把手機、或SIM卡借給林明華，是否實在？（答）我有講
    過，他是借我手機拿去打電話，也不代表他有拿去用」（本
    院卷第38-39頁），亦即手機門號有遺失、交付林明華、遭
    林明華偷竊等前後不一之方式脫離被告持用，難認其辯解可
    採。況按依舉證責任分配標準，被告雖不須就其無罪抗辯負
    終局舉證責任，然若被告所提出者疑為「幽靈抗辯」者，因
    該事由有利於被告，且被告對於該積極主張之特定事實比較
    知道何處可取得相關證據，即應例外由被告自身就此負相當
    之說明義務，若被告確能證明至有合理懷疑程度，方該轉由
    檢察官就被告所提抗辯事由之不存在再予舉證，若被告對「
    幽靈抗辯」舉證未達此程度，雖理論上其抗辯雖有可能性，
    但尚不成為有效抗辯，檢察官並無責任證明該抗辯事實不存
    在，法院就該爭點應為不利於被告之認定。本件檢察官認定
    被告申辦之手機門號係由被告使用，並為詐欺等犯行，以為
    前開舉證，而被告就本件手機門號係遺失、交付林明華、遭
    林明華偷竊等非其所為之特定事實，客觀上應較知道何處可
    取得相關證據，並就此例外情形負相當之說明義務，惟不論
    門號遺失、遭竊，被告均無法提出相關報案資料，被告甚無
    法供述林明華之資料供檢、警或本院調查，被告既未能舉證
    以實其說，依上開說明即難認其抗辯為可採。
㈤、綜上所述，0000000000號門號於109年4月24日至同年7月9日
    被告申辦使用期間，確有以犯罪事實所載之方式，盜用告訴
    人1,780元，被告所辯，顯為圖卸之詞，俱非可採，本案事
    證明確，被告上開犯行堪可認定，應依法論科。
三、論罪
㈠、按電磁紀錄，藉由電腦之處理所顯示之影像或符號，足以為
    表示其用意之證明者，以文書論，刑法第220 條第2 項定有
    明文。而所謂電磁紀錄，係指以電子、磁性或其他無法以人
    之知覺直接認識之方式所製成之紀錄，而供電腦處理之用者
    而言。查被告係透過手機網路為犯罪事實欄所載之行為，而
    冒用告訴人名義表示以小額付費支付方式購買虛擬財物，上
    開經行動電話處理螢幕上所示之文字，性質上均屬電磁紀錄
    ，自屬刑法第220 條第2 項所規定之準文書，應以文書論。
    再按刑法第339 條第1 項、第2項分別規定詐欺取財罪及詐
    欺得利罪，前者之行為客體係指財物，後者則指取得債權、
    免除債務，延期履行債務或提供勞務等財物以外之財產上不
    法利益（最高法院86年度臺上字第3534號判決意旨參照），
    被告以告訴人名義購買之虛擬財物，並非現實可見之有形體
    財物，而係供人憑以遊玩網路遊戲使用，屬具有財產上價值
    之利益，是被告以告訴人之帳號購買虛擬財物，由告訴人手
    機門號之電話費繳交上開虛擬財物費用，而得免除被告此部
    分債務，應構成刑法第339 條第2 項詐欺得利罪。
㈡、核被告之所為，係犯刑法第216條、第210條、第220條第2項
    之行使偽造準私文書罪、刑法第339條第2項之詐欺得利罪、
　　第358條無故入侵他人電腦相關設備罪。被告偽造準私文書
    之低度行為，為其後行使之高度行為所吸收，不另論罪。
㈢、被告在密接之時間，以相同方式，持續而消費，顯係基於單
    一犯意接續而為，為接續犯，僅論以一罪。又被告所犯行使
    偽造準私文書罪、詐欺得利罪及無故入侵他人電腦相關設備
　　罪，係以一行為觸犯上開數罪名之想像競合犯，依刑法第55
    條規定，僅從一重之行使偽造準私文書罪處斷。
㈣、爰以行為人之責任為基礎，審酌被告前因公共危險案件，經
    法院判決有期徒刑2月確定，於108年7月18日易科罰金執行
    完畢，此有臺灣高等法院被告前案紀錄表附卷，素行不佳，
    竟佯為告訴人身份消費，其滿足尋求私慾之目的，對民眾財
    產及社會交易安全產生危害，且於犯後仍飾詞狡辯毫無悔意
    ，犯後態度不佳，兼衡被告自述高職畢業之智識程度、未婚
    之家庭狀況（本院卷第75頁），並參酌犯罪動機、目的、手
    段、詐欺所得等一切情狀，量處如主文所示之刑，併諭知易
    科罰金之折算標準。
㈤、犯罪所得，屬於犯罪行為人者，沒收之，於全部或一部不能
    沒收或不宜執行沒收時，追徵其價額，刑法第38條之1第1項
    前段、第3項訂有明文。查被告因本案犯罪取得之犯罪所得
　　1,780元未經歸還，爰依前開規定沒收，於並全部或一部不
    能沒收或不宜執行沒收時，追徵其價額。
據上論斷，應依刑事訴訟法第299條第1項前段，刑法第216條、
第210條、第220條、第339條第2項、第358條、第55條、第41條
第1項前段、第38條之1第1項前段、第3項、第40條第1項，刑法
施行法第1條之1，判決如主文。
本案經檢察官許嘉龍提起公訴、謝欣如到庭執行職務。
中　　華　　民　　國　 111　　年　　9　　月　　6 　　日
                  刑事第五庭  審判長法  官   鍾邦久
                                    法  官   林欣玲
                                    法  官   蔡奇秀　　
以上正本證明與原本無異。
如不服本判決應於收受本判決後20日內向本院提出上訴書狀，並
應敘述具體理由。其未敘述上訴理由者，應於上訴期間屆滿後20
日內向本院補提理由書狀（均須按他造當事人之人數附繕本）「
切勿逕送上級法院」。 
　　　　　　　　　　　　　　　　  　 書記官　 黃郁淇
中　　華　　民　　國　　111 　年　　9 　　月　　6 　　日
附錄本案所犯法條：
中華民國刑法第216條
行使第 210 條至第 215 條之文書者，依偽造、變造文書或登載
不實事項或使登載不實事項之規定處斷。

中華民國刑法第220條第2項
在紙上或物品上之文字、符號、圖畫、照像，依習慣或特約，足
以為表示其用意之證明者，關於本章及本章以外各罪，以文書論
。
錄音、錄影或電磁紀錄，藉機器或電腦之處理所顯示之聲音、影
像或符號，足以為表示其用意之證明者，亦同。

中華民國刑法第210條
偽造、變造私文書，足以生損害於公眾或他人者，處 5 年以下
有期徒刑。

中華民國刑法第339條第2項
意圖為自己或第三人不法之所有，以詐術使人將本人或第三人之
物交付者，處 5 年以下有期徒刑、拘役或科或併科 50 萬元以
下罰金。
以前項方法得財產上不法之利益或使第三人得之者，亦同。
前二項之未遂犯罰之。

中華民國刑法第358條
無故輸入他人帳號密碼、破解使用電腦之保護措施或利用電腦系
統之漏洞，而入侵他人之電腦或其相關設備者，處 3 年以下有
期徒刑、拘役或科或併科 30 萬元以下罰金。